---
title: "Aula 12 - VAR - aula 3"
author: "Jo?o Paulo F. Fenelon"
date: "21 de maio de 2019"
output: html_document
---


##Modelo VAR irrestrito

Carregar pacotes

```{r}
library(MASS)
library(urca)
#library(MTS)  #pacote estat?stico geral
library(vars)
library(lmtest)
```

Carregar dados

```{r}
data(Canada)
View(Canada)

emp = Canada[,1]
prod = Canada[,2]
rw = Canada[,3]
unemp = Canada[,4]
layout(matrix(1:4, nrow = 2, ncol = 2))
plot.ts(emp, main = 'Emprego')
plot.ts(prod, main = 'Produtividade')
plot.ts(rw, main = 'Sal?rio real')
plot.ts(unemp, main = 'Desemprego')
```

Deve-se fazer teste de raiz unit?ria. Uma vez feito, segue-se ao passo a seguir.

Toma-se a primeira diferen?a para an?lise gr?fica:

```{r}
demp = diff(Canada[,1])
dprod = diff(Canada[,2])
drw = diff(Canada[,3])
dunemp = diff(Canada[,4])

layout(matrix(1:4, nrow = 2, ncol = 2))
plot.ts(demp, main = 'Emprego')
plot.ts(dprod, main = 'Produtividade')
plot.ts(drw, main = 'Sal?rio real')
plot.ts(dunemp, main = 'Desemprego')
```

Identifica??o do modelo VAR

```{r}
ordem = VARselect(diff(Canada), lag.max = 8, type = 'const')  #O lag.max = 8 significa que o VAR ajusta modelos com at? 8 defasagens. Isto, geram-se 8 modelos. 
ordem
```

A ordem dos crit?rio difere porque a fun??o penalidade de cada um ? diferente. Geralmente adota-se um, analisa-se o res?duo, e pode-se retornar a outro num processo de tentativa e erro. Aqui adota-se o modelo com lag 2 (= p=2).

EStima??o do VAR (a partir da escolha pelo uso dos crit?rios de informa??o anteriormente aplicados):

```{r}
modelo = VAR(diff(Canada), p =2, type = 'const')  #Usa-se OLS
modelo    #nota-se que se gera 4 blocos de resultados devido as 4 s?ries (equa??es).
```

Resumo por equa??o

a) caso do emprego:
```{r}
summary(modelo, equation = 'e')
plot(modelo, names = 'e')   #plot dos res?duos
```

Ra?zes

```{r}
roots(modelo, modulus = F)
roots(modelo)
```

Uma vez que as ra?zes s?o menores que um, o sistema ? est?vel.

AULA 11 - VAR - PARTE 2 - CONTINUA??O

Estabilidade do modelo

```{r}
modelo.estab = stability(modelo, type = c("OLS-CUSUM"), h=0.15)
plot(modelo.estab)
```

Correlograma #Os res?duos de cada uma das equa??es deve estar dentro de um intervalo de confian?a.

Teste de autocorrela??o dos res?duos #verificar se as autocorrela??es s?o nulas: (a) teste de Portmanteau; (b) Teste de Box-Pierce (grandes amostras); (c) Teste de Ljung-Box (pequenas amostras); (d) teste LM.

```{r}
layout(matrix(1:4, nrow = 2, ncol = 2))
acf(residuals(modelo)[,1], main = 'Employment')
acf(residuals(modelo)[,2], main = 'Productivity')
acf(residuals(modelo)[,3], main = 'Real Wages')
acf(residuals(modelo)[,4], main = 'Unemployment')
```

Assim, aplica-se o teste de Portmanteau

```{r}
model.pt.asy = serial.test(modelo, lags.pt = 12, type = 'PT.asymptotic') #o lag 12 aqui aplicado desconsiderado o impacto do som?rio dos lags anteriores.
model.pt.asy
plot(model.pt.asy)
```

Teste de Ljung-Box

```{r}
model.pt.adj = serial.test(modelo, lags.pt = 12, type = 'PT.adjusted') 
model.pt.adj
plot(model.pt.adj)
```

Teste LM

```{r}
model.BG = serial.test(modelo, lags.bg = 12, type = 'BG')
model.BG
plot(model.BG)
```

Em todos esses testes, avalia-se o sistema. Baseia-se na matriz de vari?ncia do sistema. Quando se est? olhando os gr?ficos, olha-se por equa??o.

Teste de normalidade

a) Teste Jarque-Bera multivariado

```{r}
model.norm = normality.test(modelo, multivariate.only = F)  #O uso de "F" indica que se verifica n?o apenas a normalidade do modelo, mas tamb?m por equa??o.
model.norm
```

Logo, n?o se rejeita a hip?tese nula para cada uma das equa??es; para o sistema, tamb?m n?o se rejeita a hip?tese nula.

Mudan?a de ordena??o

```{r}
Canada2 = Canada[,c(3,1,2,4)] #do ex?geno ao mais end?geno
modelo.alt = VAR(diff(Canada2), p=2, type = 'const')
model.norm2 = normality.test(modelo.alt, multivariate.only = F)
model.norm2
```

```{r}
Canada3 = Canada[,c(3,2,1,4)] #do ex?geno ao mais end?geno
modelo.alt2 = VAR(diff(Canada3), p=2, type = 'const')
model.norm3 = normality.test(modelo.alt2, multivariate.only = F)
model.norm3
```

Previs?o

```{r}
model.forec = predict(modelo.alt2, n.ahead = 10, ci=0.95)
model.forec$fcst
plot(model.forec)
```

Teste de causalidade de Granger  #y "Grange-causa" z; significa que os valores passados de y contribuem para prever os valores z. N?o significa causalidade (endogeneidade vs exogeneidade)

```{r}
grangertest(diff(e)~diff(rw), order=2, data = Canada2)  #sempre ? usado com vari?veis estacion?rias.
```

Isto ?, n?o se rejeita a hip?tese nula de que "y n?o causa-Granger z". Isto ?, usar duas defasagens (order=2) da varia??o do sal?rio real n?o contribuem para prever o emprego.

Teste de Causalidade de Granger - usa-se o teste de bloco-exogeneidade (pois, analisa-se aqui as rela??es instant?neas entre as vari?veis)

```{r}
model.causal = causality(modelo.alt2, cause = c("rw", "prod", "e"))
model.causal  #Tem-se aqui um teste conjunto de Granger em que rw, prod e e s?o avaliados se contribuiem na vari?vel desemprego:
```

Isto ?, rejeita-se a hip?tese nula de n?o causalidade instant?nea entre sal?rio real, produtividade e desemprego.

O teste anterior corrigido por estimativas robustas (quando h? heterocedasticidade) ? calculado como:

```{r}
model.causal = causality(modelo.alt2, cause = c("rw", "prod", "e"),vcov. = vcovHC(modelo.alt2))
model.causal
```

AULA 12 - VAR - PARTE 3 - CONTINUA??O

Fun??o de resposta ao impulso

```{r}
modelo.fir = irf(modelo.alt2, impulse = 'rw', response = c('prod', 'e', 'U'), boot = T, cumulative = F, n.head = 16) #os passos ? frente = 16 ? definido arbitrariamente. boot = T significa que se gera um intervalo de confian?a baseado em simula??es de Monte Carlo. Caso haja interesse em observar o efeito cumulativo da varia??o do sal?rio na varia??o da produtividade, emprego e desemprego, basta deixar "cumulative = T"
modelo.fir
plot(modelo.fir)
```

Decomposi??o da vari?ncia

```{r}
modelo.decomp = fevd (modelo.alt2, n.ahead = 12)
100*modelo.decomp$e  #? medida que os passos avan?am, a variabilidade do emprego torna-se mais explicada pelo sal?rio real e produtividade.
```

Exemplo do Bueno

Carregam-se os dados

```{r}
library(readxl)
DadosBueno <- read_excel("G:/Meu Drive/UNICAMP/3? Semestre/HO 236 - Econometria de S?ries Temporais/Aula 12/Dados Exemplo VAR1 Banco Central.xlsx")
View(DadosBueno)  #OS DADOS N?O FORAM CARREGADOS DEVIDO O ARQUIVO ESTAR EM CSV.
```

Leitura dos dados

```{r}
Dados = ts(DadosBueno[,2:17], start = c(1994,9), frequency = 12)
```

Gr?fico das s?ries

```{r}
layout(matrix(1:4, nrow=2, ncol=2))
plot(Dados[,1], main = 'Juros')
plot(Dados[,2], main = 'C?mbio')
plot(Dados[,3], main = 'Administrados')
plot(Dados[,4], main = 'Livres')

par(mfrow=c(1,1))
#deve-se fazer depois disso teste(s) de raiz unit?ria
```

Nova ordenada??o

```{r}
Dados1 = Dados[,c(4,3,2,1,5,6,7,8,9,10,11,12,13,14,15,16)]
View(Dados1)
```

Sele??o da ordem do VAR

```{r}
m = VARselect(Dados1[,1:4], lag.max = 8, type = 'const', exogen = Dados1 [,5:16])  #seleciona-se as vari?veis end?genas de 1-4;e as vari?veis ex?genas de 5-16. O lag.max = 8 significa que est?o sendo ajustados 8 modelos. A partir dos crit?rios de informa??o, seleciona-se a melhor especifica??o do melhor modelo.
```

Os crit?rios de informa??o indicam que se trata de um VAR(1). Assim, usa-se p = 1.

```{r}
modelo = VAR(Dados1[,1:4], p = 1, type = 'const', exogen = Dados1[,5:16])
summary(modelo)
```

Ra?zes

```{r}
roots(modelo, modulus = F)
roots(modelo)
```

Estabilidade do modelo

```{r}
modelo.estab = stability(modelo, type = c("OLS-CUSUM"))
plot(modelo.estab)
```

Autocorrela??o dos res?duos

```{r}
layout(matrix(1:4, nrow = 2, ncol = 2))
acf(residuals(modelo)[,1], main = 'Livre')
acf(residuals(modelo)[,2], main = 'ADM')
acf(residuals(modelo)[,3], main = 'C?mbio')
acf(residuals(modelo)[,4], main = 'Juros')
```

Verifica-se que nos pre?os livres h? uma autocorrela??o entre os res?duos na defasagem 6. Para corrigir, a defasagem do modelo deve aumentar para 2. Isso exigir voltar as etapas anteriores e rodar novamente. Uma vez que o problema, e novamente com defasagem = 3, finalmente se resolve o problema com defasagem = 4.

Teste de Portmanteau
a) Box-Pierce

```{r}
model.pt.asy = serial.test(modelo, lags.pt = 12, type = 'PT.asymptotic')
model.pt.asy
plot(model.pt.asy)
```

b) Teste de Ljung-Box

```{r}
model.pt.adj = serial.test(modelo, lags.pt = 12, type = 'PT.adjusted') 
model.pt.adj
plot(model.pt.adj)
```

c) Teste LM

```{r}
model.BG = serial.test(modelo, lags.bg = 12, type = 'BG')
model.BG
plot(model.BG)   #A hip?tese nula aqui refere-se a n?o correla??o parcial entre as defasagens
```

Teste de normalidade

a) Teste Jarque-Bera multivariado

```{r}
model.norm = normality.test(modelo, multivariate.only = F)  #O uso de "F" indica que se verifica n?o apenas a normalidade do modelo, mas tamb?m por equa??o.
model.norm
```

Teste de heterocedasticidade

```{r}
modelo.arch = arch.test(modelo, lags.single = 12, lags.multi = 8, multivariate.only = F)  #lags.single faz o teste por equa??o; lags.multi faz o teste do sistema.
modelo.arch
```

Teste de Causalidade

```{r}
modelo.causal = causality(modelo, cause = c('Cam', 'Juros'), vcov=vcovHC(modelo))
modelo.causal
```

```{r}
grangertest(Livres~Juros, order = 4, data = Dados1)
grangertest(Livres~Cam, order = 4, data = Dados1)
```

Fun??o resposta ao impulso

```{r}
modelo.fir = irf(modelo, impulse = c('Cam', 'Juros'),
                 response = c('Livres'),
                 boot = T, cumulative = F, n.head = 16)
plot(modelo.fir)
```


Decomposi??o da vari?ncia

```{r}
modelo.decomp = fevd (modelo, n.ahead = 12)
100*modelo.decomp$Livres
```

