---
title: "Excercício BUENO"
author: "Henri Makika"
date: "6/4/2019"
output: pdf_document
---

```{r setup, include=FALSE}
knitr::opts_chunk$set(echo = TRUE, message = FALSE,
                      fig.width = 12, fig.height = 8)
```

## Packages



```{r}
library(MASS)
library(urca)
library(vars)
library(lmtest)
library(readxl)
```

## Transformar a série em times series 


```{r}
DadosBueno = read_excel("~/Videos/Unicamp_IE 2019/HO:236A Times Series/Aula 10/DadosBueno.xls")
Dados = ts(DadosBueno[,2:17], start = c(1994, 9), frequency = 12)
head(Dados)
```


```{r}
layout(matrix(1:4, nrow = 2, ncol = 2))
plot(Dados[,1], main = "Juros")
plot(Dados[,2], main = "Câmbio")
plot(Dados[,3], main = "ADM")
plot(Dados[,4], main = "Livres")
```


## Test de RU
Vou fazer depois

## Nova organizaçao

```{r}
colunas <- c(4:1, 5:16)
Dados1 <- ts(Dados[, colunas], start = c(1994, 9), frequency = 12)
head(Dados1, 24)
```

## Seleção de ordem de VAR

Seleciona-se as variáveis endógenas de 1:4; e as variáveis exógenas de 5:16. O lag.max = 8 significa que estão sendo ajustados 8 modelos. A partir dos critérios de informação, seleciona-se a melhor especificão do melhor modelo.

```{r}
m = VARselect(Dados1[,1:4], lag.max = 8, type = "const", exogen = Dados1[,5:16])
print(m)
```


## Estimação do modelo


```{r}
modelo.estima1 = VAR(Dados1[,1:4],
                    p = 24,
                    type = "const",
                    exogen = Dados1[,5:16])
summary(modelo.estima1)
```

Os critérios de informação indicam que se trata de um VAR(1). Assim, usa-se p = 1.

## Raíses

```{r}
roots(modelo.estima1, modulus = FALSE)
roots(modelo.estima1)
```


## Estabilidade

```{r}
modelo.estabili = stability(modelo.estima1, type = "OLS-CUSUM")
plot(modelo.estabili)
```

## Autocorrelacao

```{r}
layout(matrix(1:4, nrow = 2, ncol = 2))
acf(residuals(modelo.estima1)[,1], main = "Livre")
acf(residuals(modelo.estima1)[,2], main = "ADM")
acf(residuals(modelo.estima1)[,3], main = "Cam")
acf(residuals(modelo.estima1)[,4], main = "Juros")
```


## Estatistique des tests


```{r}
modelo.pt.asy = serial.test(modelo.estima1, lags.pt = 12, type = "PT.adjusted")
plot(modelo.pt.asy)

```


## test de heterocedasticidade


```{r}
modelo.arch = arch.test(modelo.estima1, lags.single = 12, lags.multi = 8, 
                        multivariate.only = FALSE)
print(modelo.arch)
```


## Test de causalidade


```{r}
modelo.causal = causality(modelo.estima1, cause = c("Cam", "Juros"), 
                          vcov. = vcovHC(modelo.estima1))
print(modelo.causal)

grangertest(Livres ~ Juros, order = 4, data = Dados1)
grangertest(Livres ~ Cam, order = 4, data = Dados1)
```

## Funcao respostas impulsos


```{r}
modeloo.irf = irf(modelo.estima1, impulse = c("Cam", "Juros"),
                  response = c("Livres"), boot = T, cumulative = F, n.ahead = 10)

plot(modeloo.irf)
```
```{r}
modeloo.irf = irf(modelo.estima1, impulse = c("Cam", "Juros"),
                  response = c("Livres"), boot = T, cumulative = T, n.ahead = 10)

plot(modeloo.irf)
```




