---
title: "Vetor Auto-Regressivo - VAR"
author: "Henri Makika"
date: "May 21, 2019"
output: pdf_document
---

```{r setup, include=FALSE}
knitr::opts_chunk$set(echo = TRUE, message = FALSE,
                      fig.width = 12, fig.height = 8)
```

## Introdução

### Modelo univariado auto-regressivo :

$$Y_{t} = \alpha_1Y_{t-1} + \alpha_2Y_{t-2} +...+ \alpha_{p}Y_{t-p} + \varepsilon_{t}$$

Sendo que :

$$E(\varepsilon_{t}) = 0; E(\varepsilon_{t}^2) = \sigma_{\varepsilon}^2; E(\varepsilon_{t}, \varepsilon_{t-j}) = 0$$

$E(\varepsilon_{t}, \varepsilon_{t-j}) = 0$, significa que os valores de $\varepsilon_{t}$ são independentes. c'est à dire que ausência de correlação serial temporal. O VAR trata somente uma série que já está estacionário.

### Modelo multivariado

1. Estudar o comportamento individual de uma série mas também as relações entre as séries;

2. Entender relações dinâmicas sob o tempo entre as séries;

3. Melhorar as previsões das séries individuais utilizando informações adicionais.

## Modelo VAR irrestrito ou padrão

a. Proposto por Sims (1980);

b. Todas as variáveis são tratadas como sendo, a priori, endógenas;

c. Busca responder qual a trajetória da série, dado um choque estrutural.

*VAR irrestrito*: É um modelo auto-regressivo multivariado em que cada variável é
expressa como função de suas defasagens e das defasagens das demais variáveis do modelo.

Modelo VAR(1) na forma padrão ou reduzida:

$$X_{t} = A_{0} + A_{1}X_{t-1} + e_{t}$$

em que :

$$\blacklozenge A_{0} = B^{-1} \Gamma_{0}$$
$$\blacklozenge A_{1} = B^{-1} \Gamma_{1}$$
$$\blacklozenge e_{t} = B^{-1} \varepsilon_{t}$$

Onde $\Gamma_{0}$ é o vetor de constantes n x 1; $\Gamma_{i}$ matrizes n x n.

## Packages nécessaires pour estimation du modèle VAR

```{r}
library(readxl)
library(urca)
library(MASS)
#library(MTS) # à installer
library(vars)
library(lmtest)
```

## Données à utiliser
```{r}
data(Canada)
head(Canada)
View(Canada)
```

## Visualisation de données dans un graphique

```{r}
emp = Canada[,1]
prod = Canada[,2]
rw = Canada[,3]
u = Canada[,4]
```

Les données étant non stationnaire, nous travaillons en mettant les données en différence, puisque le modèle VAR veut que les données soient stationnaire.
```{r}
layout(matrix(1:4, nrow = 2, ncol = 2))
plot.ts(diff(emp, main = "Employment"))
plot.ts(diff(prod, main = "Produtivity"))
plot.ts(diff(rw, main = "Real Wage"))
plot.ts(diff(u, main = "Unemployment"))
```

## Identification du modèle VAR

```{r}
ordem = VARselect(diff(Canada), lag.max = 8, type = "const")
ordem
```

## Estimation du Modèle VAR

```{r}
modelo = VAR(diff(Canada), type = "const", p = 2)
modelo
```

## Resumo por equação

```{r}
summary(modelo, equation = "e")
```

```{r}
plot(modelo, names = "e")
```

## Raíses

```{r}
roots(modelo, modulus = F)
roots(modelo)
```

## Estabilidade do modelo


```{r}
modelo.estab = stability(modelo, type = "OLS-CUSUM")
plot(modelo.estab)
```

## Autocorrelação dos resíduos 



```{r}
layout(matrix(1:4, nrow = 2, ncol = 2))
acf(residuals(modelo)[,1], main = "Employment")
acf(residuals(modelo)[,2], main = "Produtivity")
acf(residuals(modelo)[,3], main = "Real Wage")
acf(residuals(modelo)[,4], main = "Unemployment")
```

## Test de Portemanteau



```{r}
model.pt.asy = serial.test(modelo, lags.pt = 12, type = "PT.asymptotic")
model.pt.asy
```

```{r}
plot(model.pt.asy)
```

## Test Ljung-Box

```{r}
model.pt.adj = serial.test(modelo, lags.pt = 12, type = "PT.adjusted")
model.pt.adj
```

```{r}
plot(model.pt.adj)
```


## Test LM



```{r}
modelo.BG = serial.test(modelo, lags.bg = 12, type = "BG")
modelo.BG
```

## Test de normalidade

```{r}
model.norm = normality.test(modelo, multivariate.only = FALSE)
model.norm
```

## Mudança de ordenação


```{r}
Canada2 = Canada[,c(3, 1, 2, 4)]
View(Canada2)

modelo.alt = VAR(diff(Canada2), p = 2, type = "const")
```

## Test de normalidade apos mudança


```{r}
model.norm2 = normality.test(modelo.alt, multivariate.only = FALSE)
model.norm2
```

## Previsão


```{r}
modelo.forec = predict(modelo.alt, n.ahead = 10, ci = 0.95)
plot(modelo.forec)
```

Graphique de prévision là dessus.


```{r}
fanchart(modelo.forec)
```

## Test de Causalidade de Granger


```{r}
grangertest(diff(e) ~ diff(rw), order = 8, data = Canada2)
```


Le salaire au sens de granger ne cause pas la variation de l'emploi. Ou ne contribue pas pour prévoir l'emploi. Pas de cause à effet. $H_0$: de non causalité n'est pas rejété. 



```{r}
model.causal = causality(modelo.alt, cause = c("rw", "prod", "e"))
model.causal
```

On rejet l'hypothèse nulle portante causa. 




```{r}
model.causal1 = causality(modelo.alt, cause = c("rw", "prod", "e"),
                         vcov. = vcovHC(modelo.alt))
model.causal1
```

## Fonction impulse



```{r}
modelo.irf = irf(modelo.alt, impulse = "rw", response = c("prod", "e", "U"),
                 boot = TRUE, cumulative = FALSE, n.ahead = 8)
plot(modelo.irf)
```



```{r}
modelo.irf = irf(modelo.alt, impulse = "rw", response = c("prod", "e", "U"),
                 boot = TRUE, cumulative = TRUE, n.ahead = 8)
plot(modelo.irf)
```


## Decomposição da variância, FEVD


```{r}
modelo.decomp = fevd(modelo.alt, n.ahead = 10)
plot(modelo.decomp)
```












