---
title: "Vetor Auto-Regressivo - VAR"
author: "Henri Makika"
date: "May 21, 2019"
output: pdf_document
---

```{r setup, include=FALSE}
knitr::opts_chunk$set(echo = TRUE, message = FALSE)
```

## Introdução

**Modelo univariado auto-regressivo**:

$$
\tag{1}
Y_{t} = \alpha_1Y_{t-1} + \alpha_2Y_{t-2} +...+ \alpha_{p}Y_{t-p} + \varepsilon_{t}$$

Sendo que
$$\tag{2}
E(\varepsilon_{t}) = 0; E(\varepsilon_{t}^2) = \sigma_{\varepsilon}^2; E(\varepsilon_{t}, \varepsilon_{t-j}) = 0$$

$E(\varepsilon_{t}, \varepsilon_{t-j}) = 0$, significa que os valores de $\varepsilon_{t}$ são independentes. c'est à dire que ausência de correlação serial temporal. 

O VAR trata somente uma série que já está estacionário. 

**Modelo multivariado**

$\blacklozenge$Estudar o comportamento individual de uma série mas também as relações entre as séries;

$\blacklozenge$Entender relações dinâmicas sob o tempo entre as séries;

$\blacklozenge$Melhorar as previsões das séries individuais utilizando informações adicionais.

**Modelo VAR irrestrito ou padrão**:

$\blacklozenge$Proposto por Sims (1980);

$\blacklozenge$Todas as variáveis são tratadas como sendo, a priori, endógenas;

$\blacklozenge$Busca responder qual a trajetória da série, dado um choque estrutural.

*VAR irrestrito*: É um modelo auto-regressivo multivariado em que cada variável é
expressa como função de suas defasagens e das defasagens das demais variáveis do modelo.

Modelo VAR(1) na forma padrão ou reduzida:

$$
\tag{3}
X_{t} = A_{0} + A_{1}X_{t-1} + e_{t}$$
em que :

$$\blacklozenge A_{0} = B^{-1} \Gamma_{0}$$ 
$$\blacklozenge A_{1} = B^{-1} \Gamma_{1}$$
$$\blacklozenge e_{t} = B^{-1} \varepsilon_{t}$$
Onde $\Gamma_{0}$ é o vetor de constantes n x 1; $\Gamma_{i}$ matrizes n x n. 

## Packages 

```{r}
library(readxl)
library(urca)
library(MASS)
#library(MTS) # à installer
library(vars) # à istaller
library(lmtest)
```
```{r}
canada = read_excel("~/Videos/Unicamp_IE 2019/HO:236A Times Series/Aula 9/Canada.xlsx")
```

```{r}
View(canada)
```

```{r}
emp = canada[,2]
prod = canada[,3]
rw = canada[,4]
u = canada[,5]
```

```{r}
layout(matrix(1:4, nrow = 2, ncol = 2))
plot.ts(emp, main = "Employment")
plot.ts(prod, main = "Produtivity")
plot.ts(rw, main = "Real Wage")
plot.ts(u, main = "Unemployment")
```

Vamos plotar a série em diferença :

```{r}
layout(matrix(1:4, nrow = 2, ncol = 2))
demp = diff(canada[,2])
dprod = diff(canada[,3])
drw = diff(canada[,4])
du = diff(canada[,5])

par(mfrow =c(1, 1))
plot.ts(demp, main = "Employment")
plot.ts(dprod, main = "Produtivity")
plot.ts(drw, main = "Real Wage")
plot.ts(du, main = "Unemployment")
```

## Identificação do modelo VAR

```{r}
ordem = VARselect(diff(canada), lag.max = 8, type = "constant")
print(ordem)
```

## Estimação do modelo VAR

```{r}
modelo = VAR(diff(canada), p = 2, type = "const")
print(modelo)
```
## Resumo por equação

```{r}
summary(modelo, equation = "e")
plot(modelo, names = "e")
```
```{r}
## Raíses
roots(modelo, modulus = F)
roots(modelo)
```

