---
title: "Croissance du Produit Intérieur Brut par habitant au Brésil"
author: "Henri Makika"
date: "May 22, 2019"
output: pdf_document
---

```{r setup, include=FALSE}
knitr::opts_chunk$set(echo = TRUE, message = FALSE)
```

## Introduction

Nous proposons dans cette analyse lʼévolution du produit intérieur brut par habitant de la Suède sur la période allant de 1870 à 2016 avec des données annualisées. Nous proposons également lʼévolution des principales composantes du produit intérieur brut *per capita* ainsi que les résultats de tests économétriques du modèle VAR estimé pour cet exercice. Ces composantes sont la productivité totale des facteurs
(PTF), lʼintensité du capital (IK), la productivité du travail (LP), le produit intérieur brut par habitant (PIBpc) et l'âge moyen du stock de capital d'équipement, exprimé en année (Age).

## Packages nécessaires pour estimation du modèle VAR

```{r}
library(readxl)
library(urca)
library(MASS)
#library(MTS) # à installer
library(vars)
library(lmtest)
```

## Importation de données


```{r}
donnee = read_excel("~/Videos/Unicamp_IE 2019/HO:236A Times Series/TSBRA.xlsx")
head(donnee)
```

## Visualisation graphique de données

```{r}
YEAR = donnee[,1]
LP = donnee[,2]
PTF = donnee[,3]
IK = donnee[,4]
PIBpc = donnee[,5]
Age = donnee[,6]
```

Les données étant non stationnaire, nous travaillons en mettant les données en différence, puisque le modèle VAR veut que les données soient stationnaire.

```{r}
layout(matrix(1:6, nrow = 2, ncol = 2))
plot.ts(YEAR, main = "Année")
plot.ts(diff(LP), main = "Prod. du capital")
plot.ts(diff(PTF), main = "Prod. totale facteurs")
plot.ts(diff(IK), main = "Intensité du capital")
plot.ts(diff(PIBpc), main = "Taux d'emploi")
plot.ts(diff(Age), main = "Age moyen")
```

## Identification du modèle VAR

```{r}
ordre = VARselect(diff(donnee[-1]), lag.max = 10, type = "const")
```

