---
title: "SVAR Model"
author: "Henri Makika"
date: "6/11/2019"
output: pdf_document
---

```{r setup, include=FALSE}
knitr::opts_chunk$set(echo = TRUE, message = FALSE,
                      fig.width = 12, fig.height = 6)
```

## VAR 

Avant d'analyser un modèle SVAR, nous reprenons l'analyse VAR
```{r}
library(readxl)
library(urca)
library(MASS)
library(vars)
library(lmtest)
```

Les données pour l'économie canadienne :

```{r}
data("Canada")
```

Estimation du modèle VAR

```{r}
modelo = VAR(diff(Canada), type = "const", p = 2)
summary(modelo)
```




## VAR com restrição


```{r}
modelo.res = restrict(modelo, method = "ser", thresh = 2)
summary(modelo.res)
```

## Prévision

```{r}
modelo.prev = predict(modelo.res, n.ahead = 10, ci = 0.95)
plot(modelo.prev)
```

## Matriz de restrição


```{r}
modelo.res$restrictions
```

## Coeficientes estimados da matriz

```{r}
Acoef(modelo.res)
```

## Construção de matriz manualmente

```{r}
matriz = matrix(rep(1, (4*9)), nrow = 4, ncol = 9)
# 4 = número de variaveis, 9 = numero de parametros

matriz
matriz[1, 3] = 0
matriz[1, 7] = 0
matriz
```

## Prévision avec nouvelles restrictions


```{r}
modelo.manual = restrict(modelo, method = 'manual', resmat = matriz) #resmat refere-se a matriz de restrição
summary(modelo.manual)
```

## Plot de prévision


```{r}
modelo.prev1 = predict(modelo.manual, n.ahead = 10, ci = 0.95)
plot(modelo.manual)
```


## SVAR

Modelo A : relações contemporâneas

```{r}
amat = diag(4)
amat
```

```{r}
diag(amat) = NA
amat
```

A partir de cette matrice, on mets des restrictions sur les relations de variables. Ses restrictions sont formulées à partir des théories économiques et des objectifs poursuivis. Pour décider sur les restrictions à donner sur la matrice A, on utilise la formule $\frac{(n^2 - n)}{2}$, pour ce cas, comme nous avons quatre variables alors notre $n = 4$, ainsi $\frac{4^2 - 4}{2} = 6$. Nous devons avoir six restrictions à donner à la matrice A. Mais ici nous avaons réalisé que quatre restrictions. Sur VAR ses restrictions sont effectuées en utilisant la decomposition de Cholesky ou bien à partir de la théorie économique afin de récuperer les innovations structurelles à partir des séquences $\varepsilon_{1t}$ et $\varepsilon_{2t}$. 



```{r}
amat[1, 2] = NA
amat[1, 3] = NA
amat[3, 2] = NA
amat[4, 1] = NA
amat
```


```{r}
modelo.svarA = SVAR(modelo, estmethod = "direct", Amat = amat, Bmat = NULL,
                    hessian = TRUE)
modelo.svarA
modelo.svarA$A
modelo.svarA$Ase
modelo.svarA$B
```

## Função Resposta ao impulso

```{r}
svar.irf = irf(modelo.svarA, impulse = "rw", response = c("e", "prod", "U"),
               boot = TRUE, cumulative = FALSE, n.ahead = 12)
plot(svar.irf)
```


```{r}
svar.irf1 = irf(modelo.svarA, impulse = "rw", response = c("e", "prod", "U"),
               boot = TRUE, cumulative = TRUE, n.ahead = 12)
plot(svar.irf1)
```


## Decomposição da variança 





